臺灣板橋地方法院刑事判決　　　　　　　　　　　　　九十三年度訴字第三三七號
　　公　訴　人　臺灣板橋地方法院檢察署檢察官
　　被　　　告　甲○○
右列被告因違反毒品危害防制條例案件，經檢察官提起公訴（九十二年度毒偵字第三
八六五號），本院判決如左：
    主  文
甲○○施用第一級毒品，累犯，處有期徒刑拾月。
    事  實
一、甲○○有賭博、偽造貨幣、煙毒等前科，並因違反藥事法（轉讓禁藥）案件，經
    臺灣高等法院於民國八十八年八月十九日以八十七年度上訴字第一０一七號判決
    處有期徒刑八月，於同年十月二十五日確定，於八十九年八月十七日執行完畢。
    又曾自八十四年五月間起至八十六年六月初止因施用第一級毒品海洛因，及自八
    十五年二月間起至八十六年六月初止因施用第二級毒品安非他命，經臺灣高等法
    院裁定送觀察、勒戒後，認有繼續施用毒品之傾向，再經同法院於八十七年七月
    三日裁定令入戒治處所施以強制戒治一年，嗣強制戒治後因成效評定合格，同法
    院於八十七年十月二十八日裁定停止戒治並交付保護管束，嗣因保護管束期間屆
    滿，未經撤銷保護管束，同法院乃於八十八年八月十九日以八十七年度上訴字第
    一○一七號判決免刑確定在案。其後，復因施用海洛因，經本院於九十一年一月
    十二日以九十一年度毒聲字第一五一號裁定令入戒治處所施以強制戒治，並經臺
    灣板橋地方法院檢察署檢察官於九十一年三月六日以九十一年度毒偵字第三八九
    號提起公訴，嗣經本院於九十一年四月十一日以九十一年度訴字第五五九號判決
    處有期徒刑八月，並於九十一年五月十三日確定。詎甲○○猶不知悔改，基於施
    用第一級毒品海洛因之犯意，於九十二年三月十一日中午十二時二十五分許為警
    採尿前二十六小時內（同日上午八時十五分許為警查獲時起迄中午十二時二十五
    分許止之該段時間應予排除），在不詳地點，以不詳方法，施用海洛因一次；嗣
    於九十二年三月十一日上午八時十五分許，在臺北縣新莊市○○路○段四十七巷
    九號二樓為警持搜索票搜索查獲，嗣警方採集其尿液送請檢驗結果呈鴉片類（嗎
    啡）陽性反應，始確知上情。
二、案經臺北縣政府警察局移送臺灣板橋地方法院檢察署檢察官偵查起訴。
    理  由
一、訊據被告甲○○矢口否認有施用海洛因之犯行，並辯稱：伊在做生意，不可能會
    去吸毒云云。惟查：被告於九十二年三月十一日上午八時十五分許為警方查獲後
    ，於同日中午十二時二十五分許由警方採集其尿液，經送請台灣檢驗科技股份有
    限公司以氣相層析質譜儀法檢驗結果，呈鴉片類（嗎啡）陽性反應，濃度高達
    15855ng/ml，有臺北縣政府警察局偵辦毒品案件尿液代碼表（代碼：01935-1）
    、台灣檢驗科技股份有限公司九十二年三月二十四日濫用藥物尿液檢驗報告（報
    告編號：CH/2003/30220）各一紙附卷可稽。按海洛因經注射或吸入人體後，約
    百分之八十於二十四小時內自尿中排出，一般而言，尿液中能否驗出嗎啡陽性反
    應與其投與量、投與途徑、採尿時間、個人體質及檢測方法之靈敏度有關，國外
    曾有文獻報導注射六毫克之海洛因鹽酸鹽，其代謝物嗎啡之平均可檢出時限約為
    二十六小時，業經行政院衛生署藥物食品檢驗局於八十一年九月八日以藥檢壹
    字第八一一四八八五號函釋明在案。再參諸海洛因係由嗎啡經化學合成之半人工
    合成品，其毒性倍於嗎啡，其施打或吸食後經人體代謝作用而分解成毒性較低之
    嗎啡，而於尿液中被檢測出，故吸食或施打海洛因或嗎啡在尿液中均以嗎啡形態
    被檢測出，而目前一般常見施用之毒品皆係海洛因，甚少見有施用鴉片或嗎啡者
    ，由是析知，被告為警所採集之尿液檢體經送驗結果，既呈鴉片類（嗎啡）陽性
    反應，堪認被告於九十二年三月十一日中午十二時二十五分許為警採尿前二十六
    小時內（同日上午八時十五分許為警查獲時起迄中午十二時二十五分許採尿時止
    ，因被告已在警方監控之下，無施用海洛因之可能，此段時間應予排除），曾在
    不詳地點，以不詳方法，施用海洛因一次。被告上開所辯應係畏罪卸責之詞，不
    足採信。
二、按毒品危害防制條例於九十二年七月九日修正公布，並於九十三年一月九日施行
    ，修正施行前、後之毒品危害防制條例第十條第一項之構成要件及法定刑度均相
    同，又依新修正之毒品危害防制條例第三十五條第一項第三款、第二項規定，修
    正施行前繫屬之施用毒品案件，於修正施行後，適用修正後之規定，而於審判中
    之案件，由法院依修正後規定處理之，惟依修正前之規定有利於行為人者，適用
    最有利於行為人之法律。復按修正後之毒品危害防制條例第二十三條第二項規定
    ，施用毒品者經觀察、勒戒或強制戒治執行完畢釋放後，五年內再犯毒品危害防
    制條例第十條之罪者，應依法追訴。而依修正前毒品危害防制條例第二十三條第
    二項規定，犯第十條之罪經強制戒治期滿或交付保護管束期滿，由檢察官為不起
    訴之處分（或法院依修正前同條例第三十五條第三款規定為免刑之判決），五年
    內再犯第十條之罪，不適用前項規定而應予訴追。查被告曾因施用海洛因及安非
    他命，經臺灣高等法院裁定送觀察、勒戒後，認有繼續施用毒品之傾向，再經同
    法院裁定令入戒治處所施以強制戒治一年，嗣同法院裁定停止戒治並交付保護管
    束，因保護管束期間屆滿，未經撤銷保護管束，同法院乃判決免刑確定，其後復
    因施用海洛因，經本院裁定令入戒治處所施以強制戒治，並經檢察官提起公訴，
    嗣經本院以九十一年度訴字第五五九號判決處有期徒刑八月確定之事實，有臺灣
    高等法院被告全國前案紀錄表、本院九十一年度訴字第五五九號判決書雷腦列印
    本各一份附卷可考。而被告於前開免刑判決確定後，復再犯本件施用海洛因之犯
    行，既係於觀察勒戒、強制戒治執行完畢釋放後五年內再犯毒品危害防制條例第
    十條第一項之施用第一級毒品罪，依修正前後之規定，均應予訴追，即毒品危害
    防制條例之修正對被告並無不利之情形，揆諸前述說明，自應適用新修正之毒品
    危害防制條例第二十三條第二項規定訴追。
三、核被告所為，係犯毒品危害防制條例第十條第一項之施用第一級毒品罪；其施用
    前後持有海洛因之低度行為，應為施用之高度行為所吸收，不另論罪。末查被告
    曾因違反藥事法（轉讓禁藥）案件，經臺灣高等法院以八十七年度上訴字第一０
    一七號判決處有期徒刑八月，於同年十月二十五日確定，於八十九年八月十七日
    執行完畢，有臺灣高等法院被告全國前案紀錄表一份附卷可憑，其於有期徒刑執
    行完畢後五年之內再犯法定刑為有期徒刑之本罪，為累犯，應依刑法第四十七條
    規定加重其刑。爰審酌被告另有賭博、偽造貨幣、煙毒等前科（見卷附臺灣高等
    法院被告全國前案紀錄表），素行不良，迭次經觀察勒戒、強制戒治，仍不知戒
    除施用毒品之惡習，顯見其自制力薄弱，惟其犯行主要戕害自身，對社會治安之
    危害非鉅，暨犯後未能坦承犯行等一切情狀，量處如主文所示之刑。
據上論斷，應依刑事訴訟法第二百九十九條第一項前段，修正後即裁判時毒品危害防
制條例第十條第一項，刑法第十一條前段、第二條第一項前段、第四十七條，判決如
主文。
本案經檢察官謝岳龍提起公訴、由檢察官張云綺到庭執行職務。
中      華      民    國    九十三    年      四       月      六       日
                                  臺灣板橋地方法院刑事第八庭
                                      審判長法  官  樊  季  康
                                            法  官  葉  靜  芳
                                            法  官  連  育  群
右正本證明與原本無異。
如不服本判決，應於判決送達後十日內向本院提出上訴狀 。
                                            書記官  馬  秀  芳
中      華      民     國   九十三    年      四      月      六        日
附錄本案論罪科刑法條全文：
毒品危害防制條例第十條：
施用第一級毒品者，處六月以上五年以下有期徒刑。
施用第二級毒品者，處三年以下有期徒刑。
